臺灣高等法院刑事判決　　　　　　　　　　　　　　九十年度上訴字第二四三一號
　　上　訴　人　臺灣台北地方法院檢察署檢察官
　　被　　　告　乙○○
　　指定辯護人　本院甲○
右上訴人因被告偽造有價證券案件，不服臺灣台北地方法院八十九年度訴字第一五五
一號，中華民國九十年五月三十一日第一審判決（起訴案號：臺灣台北地方法院檢察
署八十九年度偵字第五○五二號）提起上訴，本院判決如左：
    主  文
原判決撤銷。
乙○○共同連續行使偽造有價證券，處有期徒刑貳年陸月。扣案之偽造百元美鈔參佰
壹拾張均沒收。
    事  實
一、緣潘尚柏（另由臺灣台北地方法院通緝中）於八十八年八月初自不詳之人處取得
    偽造之百元美鈔一批；嗣潘尚柏竟意圖行使前述偽造之百元美鈔，而於民國八十
    八年八月初某日，在不詳處所，將前述偽造之百元美鈔一批交予亦有行使偽造有
    價證券犯意之乙○○，潘尚柏並指示乙○○將前述偽造之百元美鈔，以每一美元
    兌換新台幣十五元之比率，販售予有意購買之人；乙○○遂基於與潘尚柏共同行
    使偽造有價證券之概括犯意聯絡，先於同年月初某日，在不詳處所，以每一元偽
    美鈔兌換新台幣十五元之代價，販售前述偽造百元美鈔十張予姓名年籍不詳綽號
    「阿勇」之人；嗣復於同年月十日下午一時十分許，乙○○又持前述偽造百元美
    鈔三百張，至台北縣板橋市○○路○段四四號羅曼咖啡店內，欲出售予不詳之人
    時，為警據報當場查獲，並扣得偽造百元美鈔共三百一十張（其中十張係前次不
    詳之買主舉發交予警方）。
二、案經台北縣警察局中和分局移送臺灣台北地方法院檢察署檢察官偵查起訴。
    理  由
一、訊據上訴人即被告乙○○（下稱被告）就其自潘尚柏處取得前述偽造百元美鈔，
    並曾於八十八年八月初某日以每一元偽美鈔兌換新台幣十五元之代價，販售前述
    偽造百元美鈔十張予姓名年籍不詳綽號「阿勇」之人一次；嗣又於同年八月十日
    下午一時十分許，持前述偽造百元美鈔三百張，至台北縣板橋市○○路○段四四
    號羅曼咖啡店內，欲出售予不詳之買主時，為警據報當場查獲，並扣得偽造百元
    美鈔共三百一十張之事實固不諱言，惟矢口否認有何偽造有價證券犯行，辯稱：
    扣案之美鈔三百一十張是丙○○交給潘尚柏，潘尚柏再交給渠，潘尚柏並指示渠
    拿去請人鑑定，渠先於八十八年八月初交給阿勇美鈔十張拿去鑑定，沒有收受對
    價，只有收保證金新台幣一萬五千元，是怕如果美鈔是真的，阿勇不還，渠並不
    知道該等美鈔係偽鈔云云。惟查：
（一）本件扣案之百元美鈔三百一十張，經鑑定之結果確屬偽鈔，此有臺灣銀行國外
      營業部八十八年八月十八日（八八）國營納字第三七五一號函附卷（偵查卷第
      六十七頁）可稽。
（二）被告雖迭辯稱該等扣案之百元美鈔，係受案外人丙○○委託找人代為鑑定，其
      向『阿勇』之人所收取者係保證金云云。惟查被告於八十八年八月十日警訊時
      自承：「（該偽造美金係如何而來？）是公司潘董帶位叫蘇董之男子，由潘董
      拿給我，叫我拿到台北縣板橋市○○路咖啡廳，有人有買美金，我才拿該美金
      前往，（警方查獲之偽造美金參萬元是從你身上查獲由你公司潘董交給你的嗎
      ？）是的。．．．（你拿該偽造之美金係如何販售？）我拿偽造美金貳萬參仟
      元換新台幣伍拾萬元販售。．．．（你公司潘董叫潘尚柏共拿過幾次偽造美金
      給你拿去賣？）前後共兩次，、第一次共拿偽造美金有十張（每張壹佰元），
      第二次即為今天。」等語（見偵查卷第五頁反面至第七頁）；而被告於檢察官
      八十八年八月十日偵查中，亦供稱：「（有何答辯？）．．．我們公司缺錢，
      老板說要去質押。」等語（見偵查卷第六十二頁反面）。足見被告嗣辯稱受託
      找人代為鑑定云云，要係臨訟編造卸責之詞，顯無可採。
（三）況扣案之百元美鈔果係真鈔，其價值顯逾新台幣一百萬元，果該等美鈔有鑑定
      真偽之必要，何不直接洽請專業人士辦理，何以委由毫無此方面專業背景，亦
      非熟識之被告，再輾轉委由「阿勇」鑑定？此與常情顯有悖離，而無足可採。
      另被告復辯稱其係以交鑑定之目的而交付前述偽造之百元美鈔予「阿勇」，而
      其自「阿勇」處所收取之新台幣一萬五千元係保證金云云，惟果被告此部分所
      辯屬實，「阿勇」係為被告服勞務之人，於事理上亦應係「阿勇」自被告處取
      得鑑定之報酬方屬合理，焉有服勞務之「阿勇」復交付金錢予委託之人之理？
      且果該等美鈔鑑定之結果為「偽」，而委託鑑定之人復不知去向，則該「阿勇
      」之人豈不受有加倍之損失？果鑑定之結果為「真」，而「阿勇」一去不返，
      則被告所受之損失，豈係區區之一萬五千元所能補償？又鑑定之結果尚未揭曉
      ，被告復持另三百張百元美鈔至餐廳等候，亦非事理之常。此在在足證被告此
      部分所辯，顯非可採。
（四）被告另辯稱該等扣案之美鈔係由案外人丙○○交付予潘尚柏，潘尚柏再轉交予
      渠，丙○○稱該等美鈔係二次世界大戰美國與南京政府間之國債券衍生之一九
      七四年不流通紙鈔百元券云云。惟查證人丙○○於檢察官八十九年一月十四日
      偵查中，業已否認扣案之百元美鈔係其交付予潘尚柏之者（見偵查卷第一一四
      頁反面）；證人丙○○於原審九十年四月十七日訊問時，亦到庭結證稱：「我
      記得我交給潘尚柏的是七四年（指一九七四）Ｌ、Ｇ字頭的，我記得沒有交給
      潘尚柏七四年Ｂ字頭的美元券，應該沒有交給潘尚柏Ｂ字頭的，（是否不論六
      八、七四年Ｂ字頭美元券均沒有交給潘尚柏？）是」等語（見原審卷第一二六
      頁）；益證被告此部分所辯，亦非事實，而無足可採。
（五）綜上所述，被告前述否認犯行之所辯，要係事後卸責之詞，不足採信。本件事
      證明確，被告之犯行堪以認定。
二、按美鈔在國內雖有事實之流通力，惟美鈔並不具強制通用之效力，故美鈔並非屬
    通用貨幣，惟美鈔係以財產權為其內容，且其權利之發生移轉或行使均以占有該
    美鈔為要件，故屬有價證券（最高法院八十四年度台上字第八五二號判決參照）
    。是核被告所為，係犯刑法第二百零一條第二項之行使偽造有價證券罪。被告關
    於本件犯行，與潘尚柏間有犯意之聯絡及行為之分擔，均為共同正犯。被告八十
    八年八月十日之犯行，尚未得逞即為警查獲，係屬未遂，應依法減輕其刑。被告
    先後二次行使偽造有價證券之行為，時間緊接，所犯係構成要件相同之罪，顯係
    基於概括之犯意而為，為連續犯，應依刑法第五十六條之規定，以行使偽造有價
    證券罪既遂一罪論，並依法加重其刑。
三、原審未就卷內被告之先後之供述、相關證人之證述詳予勾稽，亦綜合客觀之事證
    ，詳以參酌審認，遽為被告無罪之諭知，顯有未洽。檢察官上訴意旨就此指摘原
    判決不當，求予撤銷改判，非無理由，應由本院將原判決撤銷改判。爰審酌被告
    之犯罪動機、目的、手段、所生之損害、及犯罪後之態度等一切情狀，量處如主
    文第二項所示之刑，以資儆懲。
四、扣案之偽造百元美鈔共三百一十張，雖非被告所有，惟均係有價證券，應依刑法
    第二百零五條之規定，均併予為沒收之諭知。
據上論斷，應依刑事訴訟法第三百六十九條第一項前段、第三百六十四條、第二百九
十九條第一項前段，刑法第二十八條、第五十六條、第二百零一條第二項、第二百零
五條、第二十六條前段，判決如主文。
本案經檢察官呂丁旺到庭執行職務。
中      華      民      國    九十一      年      四      月    二十三  日
                              臺灣高等法院刑事第十庭
                                  審判長法  官  溫  耀  源
                                        法  官  何  菁  莪
                                        法  官  林  銓  正
右正本證明與原本無異。
如不服本判決應於收受送達後十日內向本院提出上訴書狀，其未敘述上訴之理由者並
得於提起上訴後十日內向本院補提理由書（均須按他造當事人之人數附繕本）。
                                        書記官  陳  菊  珍
中      華      民      國    九十一      年      四      月    二十四  日
附錄：本案論罪科刑法條全文
刑法第二百零一條第二項
行使偽造、變造之公債票、公司股票或其他有價證券或意圖供行使之用，而收集或交
付於人者，處一年以上七年以下有期徒刑，得併科三千元以下罰金。
